【裁判字號】    90,易,326
【裁判日期】    900912
【裁判案由】    侵占
【裁判全文】
臺灣臺南地方法院刑事判決                            九十年度易字第三二六號
    公  訴  人  臺灣台南地方法院檢察署檢察官
    被      告  丙○○
    輔  佐  人  甲○○
右列被告因業務侵占等案件，經檢察官提起公訴（九十年度偵字第六二０號），本院
判決如左：
    主  文
丙○○連續意圖為自己不法之所有，而侵占對於業務上所持有之物，處有期徒刑柒月
。
    事  實
一、丙○○於民國（下同）八十八年六月十六日左右起至八十九年一月上旬某日止擔
    任台南市○區○○路二段二七四號「統一超商文南門市」（下稱統一超商）之店
    員，負責保管、代售商品及代收貨款等業務，詎其竟基於為自己不法所有之概括
    犯意，自八十八年十一月間起至同年十二月間止，連續將其代為保管之陳列架上
    貨品（包括遠傳卡、香菸、雜誌、漫畫書、泡麵、糖果、餅乾、飲料、CD、熱食
    ，以上數量均為一個以上不等），以及店內之愛心捐款箱內之硬幣新台幣（下同
    ）五十元，總計價值新台幣（下同）五萬元左右，予以抑留未繳回統一超商，易
    持有為所有，將之侵占入己。迨八十八年十二月及八十九年一月間統一超商每月
    月終盤點時，發現短少大量商品，並向丙○○索還前開款項時，而無法還款並立
    下悔過書後，始查悉上情。
二、案經被害人乙○○訴由台灣台南地方法院檢察署檢察官偵查起訴。
    理  由
一、訊據被告固承認有在前開統一超商工作之事實，然矢口否認有為侵占犯行，辯稱
    ：伊當初寫第一張自白書，是因為店長說若伊不照他的草稿謄寫，他將告訴伊的
    媽媽，第二張自白書，則係伊離職之後，店長打電話給伊，叫伊回去之後要求伊
    必須寫自白書，不然要告知伊的新雇主，但事實上，伊只是照店長要求所寫，伊
    其實並沒有侵占意圖；至於錄影帶所錄伸手進去捐款箱一事，其實是鏡頭的關係
    ，事實上，伊僅是有習慣將紙屑放進口袋，並非要伸手進捐款箱云云。惟查（一
    ）右揭事實，業據告訴人乙○○指訴綦詳，且有悔過書二紙、該超商工作底稿一
    份附卷足稽，被告所辯該二份悔過書是因為應店長要求所寫，並非事實云云，此
    衡諸常情，一般人若並未為違法行為，又何需應他人要求而寫下悔過書，縱使被
    告社會經驗不足，然其對是非判斷之識別能力既與常人無異，焉會聽信他人一面
    之詞，而逕寫下對自己不利之悔過書？是被告前開所辯，實與常理有違，而不可
    採信。況該二份悔過書之內容，非僅空言被告有侵占犯行，而均對具體事實描述
    極為詳盡，且均為被告親筆所寫，業據被告自承在卷，自屬可採。（二）次查，
    被告於八十八年十一月三日凌晨一時二十二分許，伸手進入捐款箱藉機侵占五十
    元之犯行，業據證人即被告同在統一超商之同事蔡佩育於偵查中證述：捐款箱的
    清點工作由伊負責，十一月二日伊當班時，有人投入一個五十元硬幣進入捐款箱
    ，因為當時比較少人捐，而且五十硬幣較少見，所以伊有特別注意，但是在十一
    月三日清點時，該五十元硬幣竟然不翼而飛，而且封條上有被撕開的痕跡，而且
    從伊下班後，店內僅剩被告一人在當班等語明確在卷（參見偵查卷八十九年十二
    月十五日訊問筆錄），且有台灣台南地方法院檢察署檢查事務官依職權所為勘驗
    當日店內錄影帶之勘驗筆錄一份附卷足稽，是被告前開所辯，實乃事後空言卸責
    之詞，而不可採信。綜上所述，本件事證明確，被告前揭犯行均堪以認定，應予
    依法論科。
二、被告執行業務，並藉此侵占因執行業務所保管之貨品，核其所為係犯刑法第三百
    三十六條第二項之業務侵占罪。被告多次犯行，時間緊接，方法相同，觸犯構成
    要件相同之罪名，顯係基於概括犯意為之，依連續犯規定論以一罪，並依法加重
    其刑。爰審酌被告之犯罪動機、手段、所生危害及犯後態度等一切情狀，量處如
    主文所示之刑，以資懲儆。
據上論斷，應依刑事訴訟法第二百九十九條第一項前段，刑法第三百三十六條第二項
第五十六條，罰金罰鍰提高標準條例第一條前段，判決如主文。
本案經檢察官周文祥到庭執行職務。
中    華    民    國      九十        年    九          月    十二      日
                                  臺灣臺南地方法院刑事第五庭
                                          法  官
右正本證明與原本無異。
如不服本判決，應於判決送達後十日內，向本院提出上訴狀。
                                          書記官
中    華    民    國      九十        年    九          月    十二      日
附錄法條：
中華民國刑法第三百三十六條
對於公務上或因公益所持有之物，犯前條第一項之罪者，處一年以上七年
以下有期徒刑，得併科五千元以下罰金。
對於業務上所持有之物，犯前條第一項之罪者，處六月以上五年以下有期
徒刑，得併科三千元以下罰金。
前二項之未遂犯罰之。


司法院資訊處製作；財團法人民間司法改革基金會備份。
